【裁判字號】    98,重訴,272
【裁判日期】    981015
【裁判案由】    清償債務
【裁判全文】
臺灣臺中地方法院民事判決             98年度重訴字第272號
原        告  第一金證券股份有限公司
法定代 理 人  丙○○
訴訟代 理 人  吳紹貴律師
              蘇志淵律師
被        告  永上瑩股份有限公司
兼法定代理人  甲○○
被        告  乙○
上  二    人
訴訟代 理 人  羅豐胤律師
              蔡素惠律師
上列當事人間清償債務事件，本院於中華民國98年10月1日言詞
辯論終結，判決如下：
    主    文
被告永上瑩股份有限公司應給付原告新臺幣壹仟壹佰捌拾貳萬貳
仟貳佰零肆元，及自民國九十八年六月十日起至清償日止，按年
息百分之五計算之利息。
原告其餘之訴駁回。
訴訟費用由被告永上瑩股份有限公司負擔。
本判決原告勝訴部分，於原告以新臺幣肆佰萬元為被告永上瑩股
份有限公司供擔保後，得假執行。
原告其餘假執行之聲請駁回。
    事實及理由
甲、程序事項：
    被告永上瑩股份有限公司（下稱永上瑩公司）經合法通知，
    未於言詞辯論期日到場，核無民事訴訟法第386條各款所列
    情形，爰依原告之聲請，由其一造辯論而為判決。
乙、實體事項：
壹、原告主張：
一、被告永上瑩公司分別於民國95年12月13日及97年10月1日與
    原告台中分公司簽訂買賣有價證券之開戶契約書及信用開戶
    契約書（內含融資融券買賣契約），而有關委託買賣證券、
    融資融券買賣、辦理交割及其他有關交易之行為，則授權由
    被告即永上瑩公司之法定代理人甲○○、被告乙○（即甲○
    ○之夫）操盤，且依授權書約定負有連帶保證責任並拋棄先
    訴抗辯權。被告永上瑩公司自95年12月28日起，即陸續委託
    原告之台中分公司以現股及融資方式，買進和大股票及捷泰
    股票。詎被告永上瑩公司之信用帳戶整戶擔保維持率於98
    年1月9日起，即低於臺灣證券交易所「證券商辦理有價證券
    買賣融資融券業務操作辦法」（下稱操作辦法）所規定之
    120％，原告雖然依操作辦法通知被告永上瑩公司前來補繳
    ，惟被告並未補款，原告即依上開辦法第24條第1項第1款，
    先行處分該融資擔保品即和大股票492張，惟處分後被告永
    上瑩公司仍須給付原告新台幣（下同）1,862,997元。嗣原
    告再依同辦法第39條第1項之規定於98年1月13日起，陸續於
    他家證券商處分被告永大瑩公司之信用帳戶內其他餘額即捷
    泰股票1,645張。經原告處分部分捷泰股票後，損害已達
    10,524,375元，並扣除被告自行於98年1月12、13、14日賣
    出融資庫存之和大股票，原告依操作辦法第25條規定留置之
    應付價款312,291元，及被告於98年3月3日賣出捷泰股票50
    張，原告依前開規定所留置之252,877元，則原告總計受有
    11,822, 204元之損害（計算方式：1,862,997+10,524,375
    －312,291－252,877＝11,822,204）。依原告公司與被告永
    上瑩公司所簽訂之「融資融券契約書」（即信用開戶契約書
    內容）第9條約定：「乙方（按即原告公司）依前2條規定處
    分擔保品之時間及價格，甲方（按即永上瑩公司）絕無異議
    ；處分費用由甲方負擔之。前項處分所得，抵充甲方所負融
    資融券債務有剩餘者，應返還委託人，如不足抵充，甲方應
    立即清償，否則乙方依法追償之。乙方如因特殊事故未能處
    分擔保品取償時，甲方不得因此拒絕清償債務。」從而，被
    告永上瑩公司就融資借款自應負清償責任。次查，被告永上
    瑩公司與原告公司台中分公司簽訂買賣有價證券之開戶契約
    書及信用開戶契約時，有關委託買賣證券、融資融券買賣、
    辦理交割及其他有關交易之行為，係授權由被告乙○、甲○
    ○操盤，此有委任授權暨受任承諾委託買賣證券授權書（下
    稱系爭授權書）可稽，依系爭授權書約定「受託人並承諾，
    因代理委託人處理上開特別委任事務，願對貴公司負連帶保
    證責任並放棄先訴抗辯權，…」，職是，被告乙○、甲○○
    就前開債務對於原告應連帶負損害賠償之責。
二、對被告抗辯之陳述：
（一）被告甲○○及乙○雖爭執本案授權書之契約關係僅存在於
      其等與被告永上瑩公司之間，與原告並無關連。然該授權
      書係由被告等人簽署，受任人乙○、甲○○亦承諾就授權
      書所委任事項對原告負擔連帶保證責任，且以其意思表示
      到達原告，原告未為反對之意思時，連帶保證契約即為成
      立，被告乙○、甲○○於法應依授權書與被告永上瑩公司
      負連帶清償責任。被告另辯稱連帶保證僅限於被告永上瑩
      公司與原告間基於買賣有價證券之普通交易所生之債務，
      不及於被告永上瑩公司與原告間之融資餘額債務云云。惟
      系爭授權書內容確實已包含融資融券買賣之文義，如被告
      甲○○、乙○無意充當連帶保證人，自應即早終止該授權
      書，而非事後卸責。且一般實務上，證券交易市場本有普
      通交易及信用交易，本件既屬信用融資交易之欠款未清償
      ，則被告永上瑩公司委任被告乙○及甲○○進行融資交易
      時，其所負義務不僅需依該操作辦法第19條繳交融資自備
      款之義務外，依該操作辦法第23條第7、8項尚負有維持信
      用戶擔保維持率不得低於120％之義務，如有不足，原告
      即得於處分融資股票擔保品後就不足額之部分，依融資契
      約追償，亦即被告就該清償不足之欠款仍負清償義務，而
      前開義務本屬融資交易所負義務之範圍，況該融資融券交
      易依被告所提交之授權書所載，係由被告乙○、甲○○受
      被告永上瑩公司委託為之，屬委任事項範圍，而系爭融資
      欠款未予清償之部分自包含於連帶保證範圍。此外，本件
      買賣股票之現款交易帳號與融資交易帳戶帳號8468-4 均
      屬同一，被告乙○及甲○○兩人既屬同財共居之配偶，被
      告甲○○又係永上瑩公司之負責人，明知被告永上瑩公司
      與原告成立融資融券買賣契約，並由其代理永上瑩公司以
      融資方式買進系爭捷泰及和大公司之股票，融資買進股票
      既屬被告兩人代理範疇，並屬被告兩人處理委任事務之一
      部分，故被告乙○、甲○○辯稱連帶保證責任範圍不含融
      資借款云云，實非可採。
（二）又被告雖辯稱未於信用開戶契約書末項之連帶保證人欄位
      簽名，故無意擔任連帶保證人，並謂授權書屬民法247條
      之1定型化契約而屬無效云云。然依該信用開戶契約書第1
      頁下方之欄位，被告乙○已提供個人身分證件正反面資料
      黏貼於「連帶保證人、被授權人、代理人」之欄位。依此
      觀之，如乙○無意擔任連帶保證人，則其又何需提供資料
      予原告？顯然，被告乙○於被告永上瑩公司開立信用交易
      帳戶時，業已知悉該公司欲進行融資融券買賣交易，而其
      仍繼續受該公司委託進行融資融券買賣交易等行為，基此
      ，被告乙○方提供身分資料並黏貼於上，核此行為再與系
      爭授權書內容依社會通念整體觀察，復參以被告乙○係被
      告甲○○之配偶，被告甲○○乃又擔任被告永上瑩公司之
      負責人，並由該公司委託被告乙○、甲○○兩人進行融資
      融券買賣交易，其均曾書立授權書予原告並為實際信用交
      易行為，豈有無法預期被告永上瑩公司是否進行融資融券
      買賣交易？故被告再於事後辯稱不知應為融資融券買賣交
      易行為所欠債務負責，此等辯詞顯然與社會經驗法則有違
      ，並有損原告權益及社會金融交易秩序。其次，有關定型
      化契約就其實質並非無效之契約，而係在契約有顯失公平
      之情形時，法律定有種種調整契約當事人間關係、彌補締
      約地位弱勢之一方，以達衡平機制，或於該當法律規定之
      要件時，該部分約定無效。亦即，定型化契約條款非即必
      對當事人一方明顯不利或違反誠信原則，仍須就個案為具
      體審查，不可遽謂定型化契約當然等同不利當事人之一方
      或違反誠信之契約。基此，本件被告甲○○、乙○均明知
      簽立該授權書時即須依該文義負責，且被告永上瑩公司開
      立信用交易帳戶之目的即為融資融券買賣交易而設，被告
      甲○○、乙○均願受被告永上瑩公司之委託進行融資融券
      買賣，且原告亦無強令要求其等必需擔任永上瑩公司之受
      託人不可，則被告事後辯稱該授權書條款屬定型化契約而
      無效之詞即難採憑。況依本院98年度訴字第1254號判決所
      示，其委託授權書內容係記載「茲委託乙○由其全權代理
      本人與貴公司（即原告）為上市（櫃）、興櫃有價證券之
      委託買賣、辦理交割、公開申購及其他與貴公司往來有關
      之事宜... 委託人與受託人並承諾，就因委託人與受任人
      對貴公司所生之任何債務或侵權行為負連帶債務責任...
      」，該判決認文義中既有「及其他與貴公司（原告）往來
      有關之事宜」等文意，則認被告乙○在該類似他案中應負
      連帶清償責任。亦即，法院認該案雖無融資融券買賣交易
      之字義，惟仍認依前開授權書文義之範疇，實無將融資融
      券買賣交易排除於外之必要。從而，有關本案授權書甚已
      載明融資融券買賣字樣，則被告乙○、甲○○自不應脫免
      其連帶保證之責任。退步而言，不論是被告所提出之本院
      98年度訴字第1313號判決見解，或原告提之98年度訴字第
      1254號判決內容，被告所操作之股票均有和大、捷泰兩檔
      股票，顯然，其等均非初次接觸股票操作之生手，亦明白
      其所為係屬融資融券交易，則被告乙○及甲○○辯稱其無
      法預期是否應負擔連帶保證責任等語，實屬無稽。
（三）聲明：（1）被告應連帶給付原告11,822,204元，及自起
      訴狀繕本送達被告之翌日起至清償日止，按年息5％計算
      之利息；（2）願供擔保，請准宣告假執行。
貳、被告永上瑩公司部分：被告永上瑩公司經合法通知，未於言
    詞辯論期日到場，亦未提出書狀作何聲明或陳述。
參、被告甲○○及乙○則以：
一、被告永上瑩公司與原告訂立委託買賣證券契約，委託原告公
    司買賣有價證券，乃成立行紀或居間之法律關係；至於被告
    永上瑩公司另於原告公司開立信用帳戶辦理有價證券融資融
    券事宜，與原告訂立融資融券契約，就融資部分，被告永上
    瑩公司另與原告成立消費借貸契約。對於原告主張被告永上
    瑩公司尚積欠11,822,204元之債務縱不爭執，然原告需提出
    係基於何種法律關係向其請求。又連帶保證為保證契約之一
    種，自應由雙方當事人就保證人願與主債務人負同一清償責
    任有意思之合致，始足成立。而證券經紀商受託買賣有價證
    券時，委託人或其法定代理人委由代理人代理委託買賣、申
    購有價證券或辦理交割相關手續，應出具授權書為之，並得
    留存代理人印鑑卡或簽名樣式卡憑以辦理，臺灣證券交易所
    股份有限公司營業細則第75條第6項定有明文。被告永上瑩
    公司固委由被告乙○、甲○○代理委託買賣、申購有價證券
    或辦理交割相關手續（不含融資買賣），依上開臺灣證券交
    易所股份有限公司營業細則之規定，須出具授權書，惟該授
    權書之契約當事人分別為被告永上瑩公司與乙○、永上瑩公
    司與甲○○，原告非契約當事人，該授權書顯然非保證契約
    ，原告公司依據該授權書請求被告乙○、甲○○負連帶損害
    賠償之責，顯屬無據。退步而言，縱該授權書載有：「...
    受任人並承諾：因代理委任人處理上開特別委任事務，願對
    貴公司負連帶保證責任... 」等語，然此亦僅明示連帶保證
    範圍係被告永上瑩公司與原告公司基於買賣有價證券所生之
    債務，例如有違約交割之情況時，被告乙○、甲○○始需連
    帶負責，尚不及於被告永上瑩公司與原告公司基於其他契約
    所生之債務，如融資餘額之清償責任。而就買賣有價證券而
    言，委託人對受託人之最終義務乃係交割。按操作辦法第19
    條第1項規定，融資融券交易成交後，證券商應於成交日後
    第二營業日上午十時前，按融資買進成交價款扣除融資金額
    後之餘額，向委託人收取融資自備款；並按融券賣出成交價
    款乘以規定成數，向委託人收取融券保證金（未滿百元部份
    以百元計算）。足見融資買受有價證券時，買受人只須給付
    融資自備款（按融資買進成交價款扣除融資金額後之餘額）
    ，其交割義務即屬完成。交割完成後，委託人即無契約義務
    ，亦即被告乙○、甲○○之保證責任僅至買賣有價證券交割
    完成時止。又依原告公司與被告永上瑩公司所簽訂之「融資
    融券契約書」（即信用開戶契約書內容）第9條約定：「乙
    方（按即原告公司）依前2條規定處分擔保品之時間及價格
    ，甲方（按即永上瑩公司）絕無異議；處分費用由甲方負擔
    之。前項處分所得，抵充甲方所負融資融券債務有剩餘者，
    應返還委託人，如不足抵充，甲方應立即清償，否則乙方依
    法追償之。乙方如因特殊事故未能處分擔保品取償時，甲方
    不得因此拒絕清償債務。」被告永上瑩公司融資借款之清償
    義務既約定於該條，而被告乙○、甲○○並未於該「融資融
    券契約」（即信用開戶契約書）簽名擔任被告永上瑩公司融
    資借款之連帶保證人，且法律復未規定受任以融資方式買受
    有價證券者，須對於委任人無法清償融資借款時，連帶負損
    害賠償責任，故原告請求被告乙○、甲○○連帶賠償被告永
    上瑩公司未清償融資餘額之損害，顯屬無據。
二、再者，系爭授權書係於95年12月13日簽立，斯時被告永上瑩
    公司尚未開立信用交易帳戶，並與原告訂立融資融券契約。
    易言之，被告乙○、甲○○簽立系爭授權書時，被告永上瑩
    公司尚不得以融資融券方式委託原告買賣有價證券，益證該
    授權書所載之委任事項及承諾保證責任，並不包含融資融券
    之清償責任，而被告永上瑩公司於97年10月1日與原告訂立
    委託融資融券契約書時，被告乙○、甲○○未於該契約書上
    簽名，擔任該契約之連帶保證人，原告僅以系爭授權書為依
    據，即要求被告乙○、甲○○負連帶保證責任，顯屬無據。
    又倘認為系爭授權書可認為係兩造間之契約，該授權書亦屬
    於民法第247條之1所規定之附合契約，則承前所述，被告乙
    ○、甲○○簽署系爭授權書時，被告永上瑩既尚不得於原告
    公司以融資融券買賣有價證券，是以，原告縱持該授權書，
    要求被告乙○、甲○○就被告永上瑩公司之融資款負連帶清
    償責任，亦係加重被告乙○、甲○○之責任，且對其有重大
    不利益，依上開民法之規定，該部分約定乃屬無效。實務上
    如本院98年度訴字第1313號判決意旨，認「同意書」（即等
    同本件之授權書）所載乃概括性文字敘述，且涉及契約當事
    人之權益與法律上責任，自應依其目的而為限縮解釋，以維
    護契約當事人權益。同意書簽立時間若早於簽立融資融券契
    約書，則投資融資融券一事因係屬未來不確定、無法預期之
    情事，受委任人自無就未來仍不確定之事項併為承諾受任或
    負擔連帶保證之可能，故該同意書上所載連帶保證責任之範
    圍自不包括該融資融券契約書所生之債務，本案之被告乙○
    、甲○○所負擔之責任，亦同樣不包含被告永上瑩公司因融
    資融券交易而生之債務。
三、聲明：（1）駁回原告之訴；（2）如受不利判決，願供擔保
    ，請准宣告免為假執行。
肆、爭執及不爭執事實：
一、兩造不爭執事實：
（一）被告永上瑩公司分別於95年12月13日及97年10月1日與原
      告台中分公司簽訂買賣有價證券之開戶契約書及信用開戶
      契約書（內含融資融券買賣契約），被告永上瑩公司自95
      年12月28日起，即陸續委託原告之台中分公司以現股及融
      資方式，買進和大股票及捷泰股票。惟被告永上瑩公司之
      信用帳戶整戶擔保維持率於98年1 月9日起，即低於120％
      ，原告雖然依操作辦法通知被告永上瑩公司前來補繳，惟
      被告並未補款，原告即先行處分該融資擔保品即和大股票
      492張，惟處分後被告永上瑩公司仍須給付原告1,862,997
      元。嗣原告再於98年1月13日起，陸續處分部分捷泰股票
      後，損害已達10,524,375元，經扣除被告自行於98年1月
      12、13、14日賣出融資庫存之和大股票，原告依操作辦法
      第25條規定留置之應付價款312,291元，及被告於98年3月
      3日賣出捷泰股票50張，原告依前開規定所留置之252,877
      元，則原告總計受有11,822,204元之損害（計算方式：
      1,862,997+10,524,375-312,291-252, 877＝11,822,204
      ）。
（二）被告永上瑩公司於95年12月13日分別授權被告甲○○、乙
      ○全權代為買賣有價證券，並分別出具系爭授權書。
二、兩造爭執事項：
    原告依系爭授權書請求被告甲○○、乙○連帶給付11,822,
    204元及自起訴狀繕本送達被告之翌日起至清償日止，按年
    息5％計算之利息，有無理由？
伍、得心證之理由：
一、被告永上瑩公司就系爭債務是否應負清償責任？
（一）原告主張被告永上瑩公司積欠融資欠款11,822,204之事實
      ，業據其提出與所述情節相符之開戶契約書、融資融券契
      約書、補繳通知內容、和大股票處分明細表、捷泰股票處
      分明細表及積欠款項明細表各1份為證，被告永上瑩公司
      對於原告主張之前開事實，已於相當時期受合法之通知，
      而於言詞辯論期日不到場，亦未提出準備書狀爭執，依民
      事訴訟法第280條第3項準用同條第1項之規定，應視同自
      認，則原告之主張，自堪信為真實。
（二）次依原告公司與被告永上瑩公司所簽訂之「融資融券契約
      書」第9條約定：「乙方（即原告公司）依前2條規定處分
      擔保品之時間及價格，甲方（即被告永上瑩公司）絕無異
      議；處分費用由甲方負擔之。前項處分所得，抵充甲方所
      負融資融券債務有剩餘者，應返還委託人，如不足抵充，
      甲方應立即清償，否則乙方依法追償之。乙方如因特殊事
      故未能處分擔保品取償時，甲方不得因此拒絕清償債務。
      」從而，原告依上開規定，請求被告永上瑩公司應償還交
      易成交後尚積欠之11,822,204元融資欠款，應屬有據。
二、原告依系爭授權書請求被告甲○○、乙○連帶給付11,822,
    204元及自起訴狀繕本送達被告之翌日起至清償日止，按年
    息5％計算之利息，有無理由？
（一）查原告主張被告永上瑩公司於95年12月13日授權被告甲○
      ○、乙○全權代為買賣有價證券，並分別出具系爭授權書
      ，其內容記載：「茲依台灣證券交易所股份有限公司營業
      細則第七十五條授權自簽署日起全權代理本公司（本單位
      ）與貴公司代為買賣證券、融資融券買賣、辦理交割、公
      開申購，及其他有關交易之行為，所有委任關係所生之一
      切權利、義務及法律責任均由委任人負全責，絕無異議。
      受任人並承諾：因代理委任人處理上開特別委任事務，願
      對貴公司負連帶保證責任並放棄先訴抗辯權。……。此致
      一銀證券股份有限公司台中分公司」，此有原告提出之系
      爭授權書一件為證，且為被告所不爭執，自可信為真正。
      雖被告甲○○、乙○辯稱：該授權書之契約當事人為其等
      與被告永上瑩公司間，原告並非契約當事人，該授權書並
      非係一保證契約云云。惟查，系爭委託授權書內容已明定
      受任人即被告甲○○、乙○因代理委任人即被告永上瑩公
      司處理上開特別委任事務，願對原告負連帶保證責任，被
      告甲○○、乙○且分別與被告永上瑩公司共同簽名出具交
      付原告，且由其上所載「此致一銀證券股份有限公司台中
      分公司」之文字，亦可明瞭渠等所出具之系爭委託授權書
      係對原告為前述內容意思表示之通知，原告予以收受且未
      為反對之意思表示，並接受被告所為之代理委託買賣證券
      行為，應堪認原告已同意被告等所出具系爭授權書內容之
      意思表示，則被告甲○○、乙○與原告間顯已成立被告甲
      ○○、乙○同意就被告永上瑩公司對原告所生之因處理上
      開特別委任事務所生之債務負連帶保證責任之契約關係，
      被告甲○○、乙○否認其等與原告間有連帶債務契約關係
      ，即無可採。
（二）次查，被告甲○○、乙○就被告永上瑩公司與原告間因處
      理上開特別委任事務所生之債務，固負有連帶責任，然該
      連帶責任之範圍是否包含因融資融券所生之債務，則非無
      疑。參諸系爭授權書所記載之「受任人並承諾：因代理委
      任人處理上開特別委任事務，願對貴公司負連帶保證責任
      並放棄先訴抗辯權」等語，依其文意可知，被告甲○○、
      乙○因因代理永上瑩公司處理前揭特別委任事務違約，致
      永上瑩公司應負賠償責任時，方負連帶保證責任。永上瑩
      公司固授予甲○○、乙○全權代理其公司為上市（櫃）有
      價證券之委託買賣，惟永上瑩公司當時所簽訂之開戶契約
      僅係供一般委託買賣有價證券交易（普通戶）所用，並未
      包括融資融券之證券信用交易，且永上瑩公司亦遲至97年
      10月1日，始向原告開立信用交易帳戶並簽署融資融券契
      約書，則本件實難認被告甲○○、乙○於95年12月13日簽
      署系爭授權書時，主觀上已預見永上瑩公司將於97年10月
      1日與原告另開立證券信用交易帳戶，並就未來仍不確定
      之事項併為承諾受任或負擔連帶保證之可能，是該授權書
      所載連帶保證責任之範圍自不包括該融資融券契約書所生
      之債務。又依該證券信用交易帳戶之「融資融券契約書」
      第1條僅載：甲乙雙方基於有價證券之融資融券所生權利
      義務，悉依證券交易法令、證券商辦理有價證券買賣融資
      融券業務操作辦法、相關章則公告、函示、本契約及買賣
      有價證券受託契約之規定辦理，上開規定嗣經修訂變更者
      ，亦同等旨，並無片語隻字述及包括系爭授權書之約定在
      內。況觀諸原告所提出被告永上瑩公司申請開立信用交易
      帳戶時所簽立之委任授權委託開戶授權書，被告甲○○、
      乙○亦未於該連帶保證人欄內簽章，顯見其等並非該融資
      融券契約之連帶保證人，方未於該融資融券契約書之連帶
      保證人欄處簽名。由此益見就保證責任而言，融資融券之
      證券信用交易契約所生權利義務，與95年12月13日所簽立
      委託買賣有價證券之普通開戶契約所生權利義務並無必然
      之關聯，亦非普通開戶契約概括所及。
（三）原告雖以：系爭授權書內容確實已包含融資融券買賣之文
      義，如被告甲○○、乙○無意充當連帶保證人，自應即早
      終止該授權書，而非事後卸責。且一般實務上，證券交易
      市場本有普通交易及信用交易，本件既屬信用融資交易之
      欠款未清償，被告甲○○、乙○自應負擔連帶責任。又依
      該信用開戶契約書第1頁下方之欄位，被告乙○已提供個
      人身分證件正反面資料黏貼於「連帶保證人、被授權人、
      代理人」之欄位。依此觀之，如乙○無意擔任連帶保證人
      ，則其又何需提供資料予原告？遂認被告甲○○、乙○就
      融資融券債務應負連帶保證責任云云。惟按解釋意思表示
      ，應探求當事人之真意，不得拘泥於所用之辭句，民法第
      98條定有明文。是解釋當事人之契約，應以當事人立約當
      時之真意為準，而真意何在，又應以過去事實及其他一切
      證據資料為斷定之標準，不能拘泥文字致失真意，最高法
      院39年台上字第1053號判例可資參照。查本件被告甲○○
      、乙○與原告簽訂系爭授權書時，被告永上瑩公司既尚未
      向原告開立信用交易帳戶，被告甲○○、乙○顯無從代理
      永上瑩公司與原告代為融資融券買賣，是上開記載顯係贅
      載，而非當事人真意所在。況縱認當事人之真意確實包含
      融資融券買賣在內，然系爭授權書既為原告一方預定用於
      同類契約之條款而訂定之契約，而該條款復使被告甲○○
      、乙○負有對將來不確定發生且範圍無從特定之債務，負
      連帶保證責任，而加重他方當事人之責任，該部分約定亦
      應無效。又證券交易市場固可分為普通交易及信用交易，
      然二者買賣程序截然不同，風險亦迥異，自難混為一談，
      此由原告於被告永上瑩公司簽立開戶契約書時並未要求其
      同時簽立融資融券契約書；且係於被告永上瑩公司於97年
      10月1日向原告開立信用交易帳戶並簽署融資融券契約書
      後，始同意被告永上瑩公司得以融資融券買賣股票乙節自
      明，是融資融券之證券信用交易契約所生權利義務，顯非
      普通開戶契約概括所及。再被告永上瑩公司向原告開立信
      用交易帳戶時，被告乙○固提供個人身分證件正反面資料
      黏貼於「連帶保證人、被授權人、代理人」之欄位，此有
      前開信用開戶契約書可參，然該欄位並非專供連帶保證人
      黏貼身分證資料之欄位，是原告以此主張被告乙○有擔任
      連帶保證人之意，已屬牽強，況倘被告乙○確有於該信用
      交易帳戶擔任連帶保證人之意，原告又豈會竟未要求被告
      乙○於委任授權委託開戶授權書後之連帶保證人欄內簽章
      ？是原告前開主張均難作為被告甲○○、乙○就被告永上
      瑩公司本件信用融資交易之欠款應負擔連帶責任之依據。
三、綜上所述，原告依融資融券信用交易法律關係請求被告永上
    瑩公司給付11,822,204元，及自起訴狀繕本送達翌日（即98
    年6月10日）起至清償日止，按年息5％計算之利息，為有理
    由，應予准許。其請求被告甲○○、乙○負連帶保證責任部
    分，尚屬無據，應予駁回。
四、本件事證已臻明確，兩造其餘攻擊防禦方法及未經援用之證
    據，經審酌後核與判決結果不生影響，爰不一一論述，附此
    敘明。
五、原告陳明願供擔保，聲請宣告假執行，經核其勝訴部分，尚
    無不合，爰定相當擔保金額准許之。至原告敗訴部分，其假
    執行之聲請，已失所附麗，併予駁回。
陸、一造辯論、訴訟費用負擔、宣告假執行之依據：民事訴訟法
    第385條第1項前段、第79條、第390條第2項。
中    華    民    國    98    年    10    月    15    日
                  民事第二庭    法  官  黃炫中
正本係照原本作成。
如對本判決上訴，須於判決送達後20日內向本院提出上訴狀。
中    華    民    國    98    年    10    月    15    日
                                書記官


司法院資訊處製作；財團法人民間司法改革基金會備份。
